【裁判字號】    95,聲再,192
【裁判日期】    950707
【裁判案由】    違反著作權法
【裁判全文】
臺灣高等法院刑事裁定                 95年度聲再字第192號
再審聲請人
即受判決人  美達有限公司
代  表  人  丙○○
再審聲請人
即受判決人  甲○○
            乙○○
上列聲請人因違反著作權法案件，對於本院95年度上易字第693
號，中華民國95年5月25日第二審確定判決（台灣台北地方法院
94年度義字第290號，起訴案號：台灣台北地方法院檢察署93年
度真字第18296號），聲請再審，本院裁定如下：
    主  文
再審之聲請駁回。
    理  由
一、聲請意旨略以：本件原著作人林英典以專屬授權予舜程印刷
    有限公司，再由該公司專屬授權予金門國家公園，則林英典
    已非合法告訴人，本應諭知不受理判決，乃原審竟仍為實體
    判決，顯有判決漏未審酌之違法。又聲請人僅在法庭上陳述
    如引用旅遊局之照片，可不必簽任何切結書，而航空公司之
    相片，一律無法被私人引用，聲請人通常是與相片提供者簽
    切結書等語，乃原判決竟載為聲請人均會與旅遊局或航空公
    司簽立切結書，且判決理由同一段內：伊事先有打電話去，
    亦非聲請人所陳述，事實上，聲請人係事後有打電話過去。
    再者，原判決理由三之（四）記載：「又即使是政府機關或
    國家公園網站上之圖片，除明確載明可以下載利用外，亦需
    符合著作人即是政府機關且以其名義公開發表，始得主張著
    作權法第50條規定之合理使用，再者，為設計、構置政府機
    關網站網頁內容而使用相關圖片，亦難因此使人逕行認為該
    等圖片之著作人即是政府機關或以其名義發表之著作」，顯
    與事實及經驗法則相違，蓋因一般政府網站，除了載明不准
    盜印或重製外，均可由一般人加以下載、引用，且一般人對
    於政府網站內所有圖片，均會認係該政府機關享有著作權，
    不致分離出文字部分屬政府機關享有著作權，而圖片部分由
    私人享有著作權，與原審之論證方式正好相反。況原判決既
    認聲請人乙○○為美達公司之受僱人，係因甲○○之指示而
    為，則聲請人乙○○所為應為業務上正當行為，自應不罰，
    且聲請人乙○○於檢察官訊問時陳稱：當時無從查證該照片
    之著作人係何人等語，正因乙○○無從查證，故僅憑上開網
    站係金門國家公園之網站，乃誤信該政府網站係可提供一般
    人下載圖片，始由甲○○下載係爭圖片，凡此，原審均漏未
    審酌，足見聲請人有再審之理由云云。
二、按「有罪之判決確定後有左列情形之一者，為受判決人之利
    益得聲請再審．．．。六、因發現確實之新證據，足認受有
    罪判決之人應受無罪、免訴、免刑或輕於原判決所認罪名之
    判決者」，刑事訴訟法第420條第1項第6款固定有明文，惟
    刑事訴訟法第413條第1項第6款（舊法）所謂發見確實之新
    證據，係指當時已經存在而發見在後或審判時未經注意之證
    據，且就該新證據之本身形式上觀察，毌須經調查程序，顯
    然可認為足以動搖原確定之判決者而言，最高法院30年特抗
    字第21號及40年台抗字第2號判例可資參照。
三、經查：
(一)本件原著人作林英典以專屬授權予舜程印刷有限公司，再由
    該公司專屬授權予金門國家公園等情，係屬原審法院審理時
    為當事人所已知的事實，且為聲請人所不爭執。揆諸上開判
    例意旨說明，當事人知而不提出即無所謂發現確實之新證據
    可言。
(二)又法院就案內所有證據本於調查所得心證，分別定其取捨，
    而為事實之判斷，屬其職權之行使，又證據之證明力，亦即
    證據之價值判斷，由法院本其自由心證而為之，屬合法行使
    。原確定判決於理由欄三之（四）所載係為駁斥被告所辯稱
    ：因系爭著作在金門國家公園網站上，又無警語不得使用，
    而誤認為可以利用云云，如何不可採，該理由顯係將法院調
    查證據所得心證之理由記明於理由欄中，是以聲請人等指摘
    前開法院之認定與事實及經驗法則不符云云，顯係對於該項
    證據之證明力再行爭執，自非屬再審之原因。又聲請人乙○
    ○所為是否為業務上正當行為，是否不罰，均屬法院就案內
    所有證據本於調查所得心證，分別定其取捨，而為事實之判
    斷，屬其職權之行使，亦與再審事由不符。
四、綜上所述，本件再審聲請人據以聲請再審，為無理由，應予
    駁回。
據上論斷，應依刑事訴訟法第434條第1項，裁定如主文。
中    華    民    國    95    年    7     月    7     日
                  刑事第四庭審判長法  官  蔡秀雄
                                  法  官  沈宜生
                                  法  官  黃金富
以上正本證明與原本無異。
不得抗告。
                                  書記官  林淑玉
中    華    民    國    95    年    7     月    10    日


司法院資訊處製作；財團法人民間司法改革基金會備份。
